臺灣板橋地方法院交通事件裁定　　　　　　　　　九十一年度交聲字第一一六一號
　　原處分機關　臺北市交通事件裁決所
　　異　議　人　甲○○
右列異議人因違反道路交通管理處罰條例案件，對於臺北市交通事件裁決所於民國九
十一年七月十六日所為之北市裁三字第駕裁二二－Ｃ00000000號處分不服，
聲明異議，本院裁定如左：
    主  文
原處分撤銷。
甲○○不服從交通勤務警察之稽查，處罰鍰新臺幣玖佰元，並記違規點數壹點。
    理  由
一、原處分意旨略以：處分人即異議人甲○○於民國九十一年三月二十二日十時許，
    駕駛車號ＡＫ－九六七號營業大貨車，在臺北縣中和市○○○路，因拒絕停車接
    受員警稽查而逃逸之違規事實，爰依道路交通管理處罰條例第六十條第一項裁罰
    新臺幣（下同）三千元，並依同條例第六十三條第一項記違規點數一點云云。
二、異議意旨略以：伊於上開時、地與員警所乘拖吊車會車之時，依員警之指示倒車
    讓行，伊倒車後下車查看後方車輛是否可以通行，待車流通暢後即上車繼續前進
    ，詎員警拍窗示意伊停車，並以伊拒絕接受員警盤查逃逸之違規事實舉發，惟伊
    實不知員警曾有攔檢之舉動，是自無逃避糾舉可言，對於員警之欄檢，伊均虛心
    接受，並就員警舉發之「加高車斗」違規事項遵期納罰，惟員警仍執意舉發其逃
    避稽查，爰聲明異議，請求撤銷原處分云云。
三、按駕駛人駕駛車輛，或行人在道路上應遵守道路交通標誌、標線、號誌之指示，
    並服從執行交通勤務之警察，或依法令執行指揮交通及交通稽查任務人員之指揮
    ，道路交通管理處罰條例第四條第一項、道路交通安全規則第九十條定有明文。
    又車駕駛人，駕駛汽車有違反本條例之行為，經交通勤務警察或依法令執行交通
    稽查任務人員制止時，不聽制止或拒絕停車接受稽查而逃逸者，除按各該條規定
    處罰外，處新臺幣三千元以上六千元以下罰鍰；不服從交通勤務警察或依法令執
    行交通指揮、稽查任務人員之指揮或稽查者，處新臺幣九百元以上一千八百元以
    下罰鍰，道路交通管理處罰條例第六十條第一項、第二項第一款分別著有規定，
    而有違反本條例第六十條之情形者，記違規點數一點，同條例第六十三條第一項
    第一款亦有明文。
四、經查：本件受處分人即異議人甲○○於九十一年三月二十二日十時許，駕駛車號
    ＡＫ－九六七號營業大貨車，在臺北縣中和市○○○路，因拒絕停車接受員警稽
    查逃逸，經警徒步追趕後攔停，而予掣單舉發，有臺北縣政府警察局北縣警交字
    第Ｃ00000000號舉發違反道路交通管理事件通知單一紙附卷可稽。異議
    人雖執前開情詞置辯，惟經本院傳訊證人乙○○○○到庭結證稱：本件舉發地點
    為三叉路口，當時因會車路口發生賭塞，我在拖吊車上指揮異議人先倒車，讓另
    一輛大貨車通過，再指示異議人前進，結果異議人往前開一段之後，突然下車往
    我拖吊車方向一直瞪，我發現後便示意請異議人過來，要問他有何問題，結果異
    議人馬上轉身上車，我就大聲喊異議人要他把行照、駕照拿出來，但是異議人仍
    上車開走，我就徒步追趕，將異議人攔下予以舉發等語（見本院九十一年八月二
    十日訊問筆錄）。則當時異議人既係向員警方向瞪視，對於員警下車要求其出示
    證照之舉動及命令，應不致毫無聽聞，異議人空言指稱不知員警有意攔檢云云，
    並不足信。何況交通警員掣單舉發違反道路交通管理處罰條例所列之違規事實，
    本質上為行政處分，係公務員基於職務上權力，依法就特定之具體事件所為具公
    法上效果之單方行政行為，基於公務員為公法上行為具有公信力之原則，該行政
    處分當可被推定為真正，其據以依法處分之事實認定亦為正確。且本件員警與異
    議人並無仇怨，無捏造事實違法取締，並甘犯偽證罪嫌到庭矯證之必要，是執勤
    警員本其維護交通秩序、安全職責所為之舉發，自應受到合法、正確之推定。異
    議人所辯既乏實證相佐，自不足採。
五、本件異議人於上開時、地之違規事實固屬明確，惟員警當時並非為舉發異議人違
    反道路交通管理處罰條例而予攔檢，而僅係做一般例行檢查，此據證人黃家駿證
    稱：我因為覺得異議人將車子堵在我拖吊車前面，舉動很奇怪，所以我要作例行
    盤查等語明確（見本院九十一年八月二十日訊問筆錄）。是本件異議人既非因違
    規行為在先而拒絕接受制止或稽查，僅單純拒受員警稽查逃逸，僅得引用道路交
    通管理處罰條例第六十條第二項第一款處罰之。至於員警於追趕攔下異議人後，
    固發現異議人所駕駛之大貨車有加高車斗之違規情事，係執行例行稽查後另發現
    之違規事由，尚不得倒因為果，執以認異議人係有違反道路交通管理處罰條例不
    服制止或稽查而逃逸。是原處分機關引用道路交通管理處罰條例第六十條第一項
    規定對異議人裁處，適用法律自有違誤。從而，本件異議雖無理由，惟原處分機
    關適用法律既有瑕疵，亦無可維持，爰撤銷原處分，並由本院依異議人違規情節
    、智識程度等一切情狀，依道路交通管理處罰條例第六十條第二項第一款規定，
    裁處異議人罰鍰九百元，並依同條例第六十三條第一項第一款記違規點數一點，
    用期適法。
據上論斷，應依道路交通案件處理辦法第二十條前段，裁定如主文。
中      華      民      國    九十一    年      九      月      六      日
        臺灣板橋地方法院交通法庭
                                            法  官  林漢強
右正本證明與原本無異
如不服本裁定應於送達後五日內向本院提出抗告狀
                                            書記官  黃大千
中      華      民      國    九十一    年      九      月      六      日
